【裁判字號】    94,交聲,590
【裁判日期】    950206
【裁判案由】    違反道路交通管理處罰條例聲明異議
【裁判全文】
臺灣桃園地方法院交通事件裁定         94年度交聲字第590號
原處分機關  交通部公路總局臺北區監理所
異  議  人
即受處分人  甲○○
上列異議人因違反道路交通管理處罰條例案件，對於交通部公路
總局臺北區監理所民國94年11月10日以北監自裁字裁40-C000000
00號違反道路交通管理事件裁決書所為之處分，聲明異議，本院
裁定如下：
    主  文
原處分撤銷。
甲○○汽車駕駛人，駕駛汽車違反道路交通安全規則，因而肇事
致人受傷，吊扣其駕駛執照個月。
    理  由
一、原處分意旨略以：異議人即受處分人甲○○於民國93年4 月
    28日上午9 時45分許，駕駛車號6307-FK 號自小貨車，行經
    臺北縣新莊市○○○路欲左轉瓊林路時，因行經交岔路口未
    達中心處佔用來車道搶先左轉之違規行為，致撞及黃美麗所
    騎乘之車號F26-695 號機車肇事，並使黃美麗受有輕傷，經
    臺北縣警察局新莊分局（以下簡稱原舉發機關）員警逕行舉
    發，並填掣臺北縣政府警察局北縣警交字第C00000000 號舉
    發違反道路交通管理事件通知單，依道路交通管理處罰條例
    第61條第3 項（通知單上誤載為第61條第3 款）規定移送，
    由原處分機關於94年11月10日裁決異議人違反道路交通安全
    規則肇事致人受輕傷，依道路交通管理處罰條例第61條第3
    項規定，吊扣駕駛執照3 個月。
二、異議意旨詳如附件所示。
三、按處理違反道路交通管理事件，有關文書送達之程序，依行
    政程序法之規定，違反道路交通管理事件統一裁罰基準及處
    理細則第5 條定有明文；復按送達，於應受送達人之住居所
    、事務所或營業所為之，行政訴訟法第71條第1 項亦有規定
    。
四、經查，原舉發機關即臺北縣政府警察局新莊分局填掣北縣警
    交字第C00000000 號舉發違反道路交通管理事件通知單，於
    93年6 月5 日以大宗掛單函件第087503號郵寄桃園縣龜山鄉
    ○○村○○○路77之2 號，未退件，因已逾郵局查詢投遞期
    限，無從查明何人簽收一情，有卷附臺北縣政府警察局新莊
    分局94年11月7 日北縣警新交字第0940040270號函1 紙為憑
    ，是本件尚無證據證明原舉發機關送達上開舉發通知單合乎
    首揭法條之規定，其送達難謂合法。再按，違反道路交通管
    理事件行為人，未依規定自動繳納罰鍰，或未依規定到案聽
    候裁決，處罰機關應於舉發違反道路交通管理事件通知單送
    達二個月內依基準表逕行裁決之，違反道路交通管理事件統
    一裁罰基準及處理細則第44條第1 項定有明文；而依據違反
    道路交通管理事件統一裁罰基準表規定，對於汽車駕駛人，
    駕駛汽車違反道路交通安全規則，因而肇事致人受傷之統一
    裁罰基準（就違規日為93年7 月1 日前）分為：期限內到案
    聽候裁決者，吊扣駕駛執照三個月；逾越應到案期限者，則
    吊扣駕駛執照六個月，裁決機關應依上開基準表所列之情形
    ，分別不同之狀況而裁處罰鍰，從而，行為人於違規後，得
    持通知單上所載之到案日期至指定之應到案處所聽候裁決，
    其吊扣駕駛執照之時間即有長短之分，故該違規通知單之送
    達或交付予違規人即形重要。為保障違規人免於受最重之處
    罰，故於行為人違規後，舉發單位即應將違規通知單送達或
    交付予違規人，俾違規人得以持該通知單向指定之處所，於
    限期限內到案聽候裁決，而得以法定最低處罰結案。本件之
    舉發違反道路交通管理事件通知單並無證據證明已合法送達
    於異議人，原處分機關應責令舉發機關將舉發通知單合法送
    達予違規人後，再依上開裁罰基準表所列之情形予以裁罰，
    方為適當。本件原處分機關於異議人未受通知其應到案日期
    、處所前，即逕裁決異議人吊扣駕駛執照三個月，其所為處
    分即有不當，原處分既有不當，即應由本院將原處分撤銷。
五、按汽車駕駛人轉彎時，有行經交岔路口未達中心處，佔用來
    車道搶先左轉彎者，處銀元200 元以上600 元以下罰鍰（即
    新台幣600 元以上1,800 元以下），並予記違規點數1 點，
    道路交通管理處罰條例第48條第3 款、第63條第1 項第1 款
    定有明文。再汽車駕駛人駕駛汽車違反道路交通安全規則，
    因而肇事致人受傷，吊扣其駕駛執照3 個月至6 個月，93年
    4 月21日修正（同年7 月1 日施行）前之道路交通管理處罰
    條例第61條第3 項亦有規定。再查：
    (一)異議人甲○○於93年4 月28日上午9 時45分許，駕駛車號
      6307-FK 號自小貨車，行經臺北縣新莊市○○○路欲左轉
      瓊林路時，因行經交岔路口未達中心處佔用來車道搶先左
      轉之違規行為，致撞及黃美麗所騎乘之車號F26-695 號機
      車肇事，使黃美麗受有輕傷，經警依道路交通管理處罰條
      例第48條第3 款規定開立台北縣政府警察局北縣警交字第
      C00000000 號舉發違反道路交通管理事件通知單，異議人
      於上載之93年5 月13日到案日前，即同年月5 日至原處分
      機關到案，繳交新臺幣60 0元之罰鍰等情，業據異議人坦
      承在卷，並有前揭台北縣政府警察局北縣警交字第C00000
      000 號舉發違反道路交通管理事件通知單、道路交通事故
      現場圖、交通部公路總局自行收納款項收據各1 紙在卷可
      稽，是此部分之事實堪以認定。
    (二)異議人認其前揭違規行為既經原處分機關處罰，自不得事
      後重新處罰並吊扣駕照之處分云云。惟觀諸前揭道路交通
      管理處罰條例第48條第3 款、第63條第3 項之規定內容，
      處罰之構成要件及內容均有不同，是異議人認其一違規行
      為重複受罰云云，即屬不實，且二以上違反道路交通管理
      之行為，應分別處罰，違反道路交通管理事件統一裁罰基
      準及處理細則第3 條前段著有規定，是異議人前揭違規行
      為，仍應依前揭道路交通管理處罰條例第61條第3 項規定
      處罰。
六、綜上所述，異議人聲明異議意旨認其已受處罰，不得再依道
    路交通管理處罰條例第61條第3 項之規定，吊扣其駕照云云
    ，固無理由，惟原處分既有不當，自應由本院將原處分撤銷
    ，另為裁定如主文第二項所示。
據上論斷，應依道路交通管理處罰條例第61條第3 項，道路交通
案件處理辦法第20條，裁定如主文。
中    華    民    國    95    年    2     月    6     日
                  交通法庭  法  官  陳心婷
以上正本證明與原本無異
如不服本裁定應於送達後5日內向本院提出抗告狀。
                            書記官  陳青瑜
中    華    民    國    95    年    2     月    21    日


司法院資訊處製作；財團法人民間司法改革基金會備份。
